臺灣高雄地方法院民事裁定
                                111年度補字第883號
   
原      告  邱博群  
訴訟代理人  白丞哲律師
被      告  曾鈞疄  
上列當事人間請求所有權移轉登記等事件，本院裁定如下：
  主  文
本件移送臺灣橋頭地方法院。
  理  由
一、按因不動產之物權或其分割或經界涉訟者，專屬不動產所在
    地之法院管轄；次按訴訟之全部或一部，法院認為無管轄權
    者，依原告聲請或依職權以裁定移送於其管轄法院，民事訴
    訟法第10條第1項、第28條第1項分別定有明文。所謂「因不
    動產之物權涉訟」者，其訴訟標的非僅限於確認物權本體之
    存否，即本於物權而生之物上請求權亦屬之（臺灣高等法院
    暨所屬法院72年1月1日72年度法律座談會民事類第28號研討
    結果、司法院73年8月28日（73）廳民一字第672號研究意見
    參照）。另原告就不同之訴訟標的，對於同一被告為同一聲
    明而提起預備合併之訴，若其中一訴訟標的為專屬管轄，他
    訴訟標的雖非專屬管轄，為有助於裁判之正確及訴訟之進行
    ，亦應併由專屬管轄法院審理（最高法院102年度台抗字第6
    7號裁定參照）。
二、原告起訴略以：原告為籌措資金乃與被告商議將其所有坐落
    高雄市○○區○○段000地號土地及其上同區段955建號即門牌號
    碼高雄市○○區○○路00號建物（下稱系爭房地），於民國109
    年5月23日以買賣之原因，實則借名登記予被告名下，以被
    告名義向銀行申辦貸款以清償原告對他人之借款新臺幣（下
    同）630萬元，是兩造就系爭房地成立借名登記契約（下稱
    系爭借名登記契約），今原告以起訴狀繕本之送達為終止系
    爭借名登記契約之意思表示，並先位依民法第767條第1項、
    第179條規定，請求被告將系爭房地所有權移轉登記予原告
    ；又兩造之合意亦包括由被告向銀行貸款，將貸得款項提供
    予原告，原告以將系爭房地所有權移轉予被告方式，作為被
    告對原告債權之擔保，而成立信託之債權讓與擔保法律關係
    ，原告得備位依民法第767條第1項、第179條規定，主張於
    清償剩餘債務548萬元後，同時請求被告將系爭房地所有權
    移轉登記予原告；其次，兩造於111年7月4日已就系爭房地
    以630萬元達成買賣契約之合意，原告得再備位依民法第348
    條第1項規定，請求被告將系爭房地移轉登記予原告；再者
    ，如認兩造間就系爭房地不存在借名登記、信託讓與擔保之
    法律關係，且111年7月4日買賣契約不存在，則被告應依兩
    造前開109年5月23日買賣法律關係，給付原告850萬元價金
    ，然被告僅代償原告借款630萬元，原告得再備位依民法第3
    67條規定請求被告給付剩餘價金220萬元等語云云。
三、經查原告依民法第767條第1項規定請求被告移轉系爭房地之
    所有權，核屬不動產物權涉訟，揆諸上開說明，應依民事訴
    訟法第10條第1項規定，專屬系爭房地所在地之臺灣橋頭地
    方法院（下稱橋頭地院）管轄；至原告併依借名登記、信託
    讓與擔保、不當得利、買賣等法律關係請求部分，亦應合併
    由專屬管轄法院之橋頭地院管轄。從而本件應由橋頭地院管
    轄，本院無管轄權，爰依職權將本件移送該管轄法院。
三、據上，爰裁定如主文。
中　　華　　民　　國　　111 　年　　8 　　月　　30　　日
                  民事審查庭  法　官　洪培睿
　　　　　　　　　
正本係照原本作成。
如對本裁定抗告須於裁定送達後10日內向本院提出抗告狀，並繳
納裁判費新台幣1,000元。
中　　華　　民　　國　　111 　年　　8 　　月　　30　　日
                              書記官　陳家宏